【裁判字號】    97,交抗,788
【裁判日期】    970731
【裁判案由】    違反道路交通管理處罰條例
【裁判全文】
臺灣高等法院交通事件裁定             97年度交抗字第788號
抗  告  人
即受處分人  甲○○
上列抗告人即受處分人因違反道路交通管理處罰條例案件，不服
臺灣士林地方法院中華民國九十七年五月三十日所為裁定（九十
六年度交聲字第一二七四號），提起抗告，本院裁定如下：
    主  文
抗告駁回。
    理  由
一、原裁定意旨略以：受處分人甲○○於民國九十六年五月十八
    日凌晨零時二十五分許，駕駛車牌號碼７Ｂ－０３４２號自
    小客車，行經桃園縣桃園市○○路與上海路交岔路口處，因
    闖紅燈違規，為桃園縣政府警察局桃園分局龍安派出所執勤
    員警攔停，以桃警局交字第ＤＢ0000000號通知單當
    場掣單舉發，經原處分機關依道路交通管理處罰條例第五十
    三條第一項之規定，裁處新臺幣五千四百元之罰鍰，並依同
    條例第六十三條第一項第三款（原處分漏載第三款）記違規
    點數三點。受處分人不服聲明異議，經原審調查後仍認受處
    分人有闖紅燈違規之事實，而駁回其異議之聲明。
二、抗告意旨略以：舉發本案之桃園縣政府警察局桃園分局龍安
    派出所員警當天係執行加油站防搶勤務，並非執行交通違規
    取締，理應無法專注於車輛是否停車再開或直接通過路口，
    更無法專注於路口紅綠燈的時相變化。另依交通管理處罰條
    例第七條第一項規定，違規記錄由交通勤務警察，或依法令
    執行交通稽查任務人員執行之，是以執勤員警當日職責，係
    執行加油站防搶勤務，而非執行交通違規取締，無法具有公
    信力，若真如該員警所言專注於路口多時相紅綠燈變化，則
    對當晚所執行之加油站防搶勤務恐有怠忽職守之嫌，爰提抗
    告請求撤銷原處分云云。
三、按道路交通標誌、標線、號誌設置規則第二０六條第五款第
    一目規定：車輛面對圓形紅燈之行車管制號誌，表示禁止通
    行，不得超越停止線或進入路口。復按汽車駕駛人，行經有
    燈光號誌管制之交岔路口闖紅燈者，處新臺幣一千八百元以
    上五千四百元以下罰鍰；汽車駕駛人駕駛汽車違反道路交通
    管理處罰條例第五十三條規定者，並記違規點數三點。道路
    交通管理處罰條例第五十三條第一項、第六十三條第一項第
    三款，分別定有明文。
四、本院查：
（一）受處分人甲○○於九十六年五月十八日凌晨零時二十五分
      許，駕駛車牌號碼７Ｂ－０３４２號自小客車，行經桃園
      縣桃園市○○路與上海路交岔路口處，因涉闖紅燈違規，
      為警攔停舉發，嗣經原處分機關依道路交通管理處罰條例
      第五十三條第一項之規定、裁處受處分人罰鍰新臺幣五千
      四元，並記違規點數三點等情，業據受處分人供承在卷，
      核與證人即舉發本案之警員黃冠穎證述相符（見原審卷第
      十五頁），並有桃園縣政府警察局桃警局交字第ＤＢ00
      00000號舉發通知單、台北市交通事件裁決所北市裁
      四字裁２２－ＤＢ0000000號裁決書各一件在卷可
      稽（見原審卷第五、六頁），自屬實在。
（二）受處分人雖執前詞置辯，但證人即舉發本件違規之警員黃
      冠穎於原審調查時已到庭具結證稱：當天零時我執行加油
      站防搶勤務，當時我在靠桃園武陵高中門口旁邊，那條路
      是在中山路上（庭呈現場圖）。中山路、上海路口當時號
      誌有正常運作，異議人的車從中壢往桃園方向直行中山路
      方向開過來，我當時站的位置是在中山路、上海路口，距
      離該路口大概二十公尺處，我發現異議人闖紅燈，以我站
      的位置看過去的燈號是桃園往中壢的方向，當時只有一個
      時相可以過來，但是異議人不是在該可以通過的時相過來
      。我看到時桃園往中壢方向的號誌一開始直行、右轉、左
      轉都是綠燈，對向是紅燈，再來是直行、右轉是綠燈，對
      向是綠燈，再來是紅燈，對向也是紅燈，這時候上海路的
      車子就可以通行，我記得當時異議人車子開過來的時相，
      當時桃園往中壢方向的號誌是直行、右轉、左轉都是綠燈
      ，所以異議人當時由中壢往桃園方向中山路的號誌應該是
      紅燈。當時只有我一個人在執勤，異議人當時是第一台車
      ，異議人有在路口先停下來，但是後來就往前開。我將異
      議人車攔下來有告知他闖紅燈，我有告訴他違規事實，且
      我告訴他什麼樣的狀況下是闖紅燈，異議人當時車上還有
      其他三位乘客等語綦詳（見原審卷第十五頁），並有現場
      圖一件附卷可憑。
（三）而交通警員製單舉發違反道路交通處罰條例所列之違規事
      實，本質上係公務員依法執行職務之行為，如有枉法構陷
      或為不實記載之行為，則需負擔嚴厲刑事責任，國家並以
      此擔保公務員能忠實執行職務，故其所為當可被推定為真
      正；反之，若謂公務員一切行政行為均需預留證據以證其
      實，則國家行政勢必窒礙難行，效率不彰，當非適論，此
      本為其行政之特徵。況於未裝設自動感應攝影器材之路段
      ，就闖紅燈等一瞬間突發之交通違規行為，因無法期待執
      勤員警於發現後能及時攝影取證，事實上僅能仰賴舉發員
      警目視為之，別無其他舉證可能，如無其他證據顯示舉發
      員警有誤認或故意構陷情事時，尚難以舉發員警無法提出
      其他證據佐證，即認其所述不可採信，否則未裝設自動感
      應攝影儀器之路段，即陷入駕駛人得任意闖紅燈違規之狀
      態，自非妥適，此觀道路交通管理處罰條例第七條之二第
      一項第一款即規定就闖紅燈之違規行為得以逕行舉發，可
      資參照。故警察取締交通違規事件，其以科學儀器照相採
      證者，固然足以據為交通違規事實之證明，惟就囿於當場
      舉發而未以科學儀器照相採證，甚或礙於手動照相而未能
      即時拍攝違規情節，立法者亦未明文限制或排除「舉發警
      員目睹、耳聞」之證據能力，或其證述內容對於違規事實
      之證明力，此觀立法者再再以明文立法方式容認執行交通
      稽查之員警得「當場舉發」，暨「當場舉發」俱乏相類於
      「逕行舉發」之採證限制（例如，必須以「科學儀器照相
      採證」等）自明（道路交通管理處罰條例第七條、第七條
      之二規定參照）。據此，取締員警就交通違規事實之親身
      經歷見聞，當亦足可恃為此類交通事件違規事實之證據，
      而要非所有交通違規事件倘若未經科學儀器照相採證，即
      一概不能恃以認定！更何況，細稽證人黃冠穎在原審到庭
      具結後所證上開情節，亦無矛盾、齟齬或違背經驗、論理
      法則之處，其所證內容當足供法院憑以判斷、認定違規事
      實之存在！且依證人黃冠穎明確證述，其所在位置係與受
      處分人均在中山路上，舉目即可視該燈號之變換，不致因
      其執搶勤務而有所影響，難認於本件舉發有誤認燈號之情
      事。復以一般執行警員就交通違規取締受有專門訓練，對
      於用路權人之動態路線當有所注意，應能明確掌握，其誤
      判之可能性極低。此外，亦無任何證據證明其有捏造事實
      違法取締之不法情事，而受處分人亦未就執勤員警之舉發
      有何錯誤提出具體證據以供調查，本院認員警本於維護交
      通秩序、安全職責所為之取締，當屬合法、正確之舉發。
（四）受處分人雖又辯稱：員警當時係執行防搶勤務，與道路交
      通管理處罰條例第七條第一項之規定不符，且無法專注於
      紅綠燈的變化，或若專注於紅綠燈變化，則對防搶職務恐
      有懈怠云云。惟執行防搶勤務與其注意路上交通狀況並不
      相悖，受處分人指如此有怠忽職守，顯屬無稽。又道路交
      通管理處罰條例第七條第一項規定，道路交通管理之稽查
      ，違規紀錄，由交通勤務警察，或依法令執行交通稽查任
      務人員執行之。是以派出所之執勤員警依前開規定，即有
      稽查交通違規紀錄之職權，此與其當日內部勤務分配無涉
      ，縱當時係執行防搶勤務，惟其基於職務權限，依據當場
      目擊呈顯之違規事實，攔停製單舉發交通違規案件，自屬
      合法，抗告人上開所辯尚無足取。
五、綜上所述，本件受處分人確有於上開時地闖紅燈之違規行為
    ，原處分機關依道路交通管理處罰條例第五十三條第一項、
    第六十三條第一項第三款規定及違反道路交通管理事件統一
    裁罰基準表，對受處分人處罰鍰新臺幣五千四百元，並記違
    規點數三點，核無違誤，原審法院亦同此認定，而裁定駁回
    受處分人之異議聲明，認事用法並無違誤。受處分人猶執陳
    詞提起本件抗告，依諸前揭各節說明，並無可採，其抗告既
    無理由，自應駁回之。
據上論斷，依道路交通案件處理辦法第二十六條、道路交通管理
處罰條例第八十九條、刑事訴訟法第四百十二條，裁定如主文。
中    華    民    國    97    年    7     月    31    日
                  刑事第四庭  審判長法  官  沈宜生
                                    法  官  陳國文
                                    法  官  鄭水銓
以上正本證明與原本相符。
本裁定不得再抗告。
                                    書記官  劉貞達
中    華    民    國    97    年    7     月    31    日


司法院資訊處製作；財團法人民間司法改革基金會備份。
